臺灣臺中地方法院民事判決　九十一年度簡上字第三九五號
　　上　訴　人　黃建發
　　被　上訴人　甲○○
右當事人間請求清償借款事件，上訴人對於中華民國九十一年七月十一日本院沙鹿簡易庭九
十一年度沙簡字第二四四號第一審判決提起上訴，本院判決如左：
    主　　文
原判決關於命上訴人給付被上訴人新臺幣貳拾萬元，及自民國八十六年六月一日起至清償
日止按週年利率百分之五計算之利息部分，暨訴訟費用之裁判均廢棄。
右廢棄部分，被上訴人在第一審之訴駁回。
第一、二審訴訟費用由上訴人負擔。
    事實及理由
一、被上訴人主張：上訴人於民國（下同）八十六年三月十四日向被上訴人借款新台幣（下
    同）二十三萬元，並交付同額本票一紙為憑，當時被告言明於同年五月三十一日返還上
    開借款，惟到期後並未依約清償，爰提起本件訴訟，至於上訴人雖於八十八年十一月十
    五日有匯款四十三萬元給被上訴人，但該匯款是還另一筆八十八年三月十二日所借三十
    八萬三千元之借款，該另一筆借款伊當時是領現金交給上訴人，以每萬元日息五元（即
    年息百分之十八）計息，被告共借二百四十六天，利息四萬七千元，本息共計四十三萬
    元等語；上訴人則以：其於八十六年三月間固有向原告借款二十三萬元，但其已於八十
    八年間匯款四十三萬元至原告大甲鎮農會之帳戶清償該筆借款，被上訴人表示上開本票
    放在家裡，會自動撕掉，且該借款若未返還，被上訴人早就聲請本票裁定等語，資為抗
    辯。
二、原審為上訴人部分敗訴之判決，而命上訴人給付被上訴人二十三萬元，及自八十六年六
    月一日起至清償日止按週年利率百分之五計算之利息（至於另部分即命被上訴人給付八
    十六年五月三十一日之利息請求部分，則經駁回，該部分未據被上訴人提起上訴而告確
    定）；上訴人不服於法定期間內提起上訴，聲明求為判決廢棄原判決，並改判廢棄部分
    駁回被上訴人在第一審之訴）等語；被上訴人到場辯論，聲明求為判決駁回上訴等語。
三、經查：
（一）上訴人曾於八十六年三月十四日向被上訴人借款二十三萬元，被上訴人確有交付借款
      ，兩造約定於八十六年五月三十一日清償，上訴人並未按期清償，及上訴人曾於八十
      八年十一月十五日匯款四十三萬元予被上訴人之事實，為兩造所不爭執，且有上訴人
      所簽發面額二十三萬元之本票及被上訴人所有大甲鎮農會帳號00000000000000號之活
      期儲蓄存款存摺交易明細表影本二紙附卷可憑，故可信為真實。
（二）按上訴人主張前開金額係用清償積欠被上訴人之前開借款（含利息等），而為借款債
      務業已清償之抗辯，上訴人則提起該款項係用以清償兩造間之另一筆借款債權債務，
      即上訴人曾於八十八年三月十二日向被上訴人借款三十八萬三千元等語，然關於兩造
      間除前開於八十六年三月十四日借款二十三萬元之借款債權債務關係外，尚有另一借
      款債權債務關係存在等情，為上訴人所否認。次按當事人主張有利於已之事實者，就
      其事實有舉證之責任，民事訴訟法第二百七十七條前段定有明文，本件被上訴人對於
      上訴人曾給付其四十三萬元及該款項係用以清償積欠被上訴人債務之事實，均不爭執
      ，僅提出係清償另筆債務之再抗辯而已，而此等主張足以使上訴人清償之抗辯不被採
      用，則對於此等事實之存在，對被上訴人有利，自應由被上訴人就兩造間另有借款三
      十八萬三千元之存在，負舉證責任。
（三）本件被上訴人就兩造間另曾於八十八年三月十二日成立借款三十八萬三千元之債權債
      務關係存在，固提出被上訴人所有大甲鎮農會帳號00000000000000號之活期儲蓄存款
      存摺交易明細表影本一紙為證，惟該明細表依一般社會生活之經驗法則，僅足證明被
      上訴人曾於八十八年三月十二日自該帳戶中領出三十八萬三千元，尚不足證明被上訴
      人於領出該款項後全數於同日借予上訴人，且該等款項非整數，與一般借貸大都以整
      數為借貸有違，再者，依被上訴人之陳述，其借給上訴人三十八萬三千元，利息按每
      萬元每日五元計算（即每日利息為一百九十一．五元），此部分主張未據被上訴人舉
      證以實其說，尚難採信，則依其主張，自八十八年三月十二日借款起至八十八年十一
      月十五日上訴人匯款四十三萬元給被上訴人之日止，共計二百四十七天（還款當日不
      計入），利息為四萬七千三百點五元，加上本金為四十三萬零一百零九元，核與被上
      訴人主張之二百四十六天、利息四萬七千元不符，自難據而採信被上訴人此部分之主
      張，至於本件借款二十三萬元部分是否亦係被上訴人自前開大甲鎮農會之帳戶提領出
      來之事實，並不足用作認定兩造間另有借款事實之依據，況縱依被上訴人之主張，其
      係於八十六年三月七日、八日分別提領出三萬元及二十萬元，而兩造間之前開二十三
      萬元借款則係發生在同年月十二日等情，亦有該帳戶之明細表影本一紙附卷可稽，益
      見不能憑該被上訴人有於八十八年三月十二日提領三十八萬三千元之事實，即推論被
      上訴人曾於八十八年三月十二日有借款三十八萬三千元之事實。綜上，被上訴人既無
      法證明兩造間另有該三十八萬三千元之借款債權債務關係存在，則其主張上訴人給付
      四十三萬元部分係用以清償該另筆三十八萬三千元之債務云云，自無可採。
（四）本件兩造間並無該另筆三十八萬三千元之債務存在，業如前述，且被上訴人除該三十
      八萬三千元借款外，並未主張兩造間尚有其他之債權債務存在，則上訴人主張其匯款
      四十三萬元給被上訴人，係用以清償系爭二十三萬元之債務，自與事實相符，堪以採
      信，至於上訴人所簽發之本票有無索回，有多種可能之事實存在，尚不足據以推論上
      訴人交付四十三萬元非用以清償系爭借款債務；而該款項足以清償上訴人所積欠被上
      訴人之借款本金二十三萬元，及自八十六年六月一日起至清償日（即八十八年十一月
      十五日）止按週年利率百分之五計算之利息，則系爭二十三萬元之借款債務，自因上
      訴人之清償而消滅。
四、本件被上訴人主張之借款債權，既因上訴人之清償而消滅，則被上訴人本於借款返還請
    求權訴請上訴人返還借款二十三萬元，及自八十六年六月一日起至清償日止按週年利率
    百分之五計算之利息部分，於法自嫌無據，不應准許，原審就此為上訴人敗訴之判決，
    尚有未洽，上訴意旨指摘原判決不當，求予廢棄改判，為有理由，爰由本院就此部分予
    以廢棄，並改判如主文第二項所示。
五、據上論結，本件上訴為有理由，依民事訴訟法第四百三十六條之一第三項、第四百五十
    條、第七十八條，判決如主文。
中　　　華　　　民　　　國　　  九十一　　  年　　 十二　　 月　　 二十七　　 日
~B臺灣臺中地方法院民事第四庭
~B  審判長  法  官　張恩賜
~B          法　官　周靜秀
~B          法　官　李國增
右為正本係照原本作成。
本判決不得上訴。
中　　　華　　　民　　　國　　  九十一　　  年　　 十二　　 月　　 三十　　　 日
~B法院書記官　楊月雲
